---
title: "Dades de creixement (Francesc González)"
author: "Mercè Farré"
date: "17/7/2020"
output: html_document
---

```{r setup, include=FALSE}
knitr::opts_chunk$set(echo = TRUE, message = F, warning = F)
```


```{r}
library(car)
library(readxl)
library(dagitty)
library(lavaan)
```




## Dades

Correcció d'algunes dades anòmales, blocs de pes a 20 dies
creació dels dataframes de mascles i femelles, ...

```{r}
dadesFr <- read_excel("AGL2016-75463_BW.xlsx",sheet = "TOT")

dim(dadesFr)
 # 729 ,12
names(dadesFr)
subset(dadesFr,bw163<65)
dim(subset(dadesFr,bw163<65|is.na(bw163))) # 35 casos (3+32)

## traiem dos casos que no arriben als 65kg a d163
dadesFr <- subset(dadesFr,bw163 >= 65 & !is.na(bw163))
dim(dadesFr) # 729-35=694 casos

### ADG 0-20 : lactació

adgLac <- (dadesFr$bw20 - dadesFr$bw0)/20
dadesFr$adgLac <- adgLac

## redefineixo block, a partir dels tercils de pes al final de la lactació
x <- dadesFr$bw20
block <- cut(x,breaks=quantile(x,seq(0,1,1/3)),labels=1:3,include.lowest=T)
dadesFr$block <- block


# defineixo treatGes nivells 0={1,4}, 3, 4

x <- dadesFr$treat
xnou <- x
xnou[x==1|x==4] <- 0
table(xnou)
dadesFr$treatGes <- xnou

# defineixo treatLac nivells 0={1,2}, 3, 4

x <- dadesFr$treat
xnou2 <- x
xnou2[x==1|x==2] <- 0
table(xnou2)
dadesFr$treatLac <- xnou2

# subsets mascles i femelles

dadesFrM <- subset(dadesFr,sex=="m") # males
dadesFrF <- subset(dadesFr,sex=="f") # females


```



```{r, eval=F}
# NOT RUN  eval=F no s'avalua
## variable sexe*bloc i sexe*tractament
#sexByBlock <- paste0(dadesFr$sex,dadesFr$block)
#dadesFr <- data.frame(dadesFr[1:6],sexByBlock,dadesFr[7:13]) 

#sexByTreat <- paste0(dadesFr$sex,dadesFr$treat)
#dadesFr <- data.frame(dadesFr[1:7],sexByTreat,dadesFr[8:14]) 
```


## Funció per definir intervals de coonfiança pels coeficients i pels increments

S'aplica al final als models causals !

```{r}
### function giving confidence interval for the slope
### and confidence interval for the increment in the response related to 
### an increment of a number of standard deviations in a given variable x.

ci.beta1 <- function(mod,alpha=0.05,vexpl=1,nsd=1)
{ # mod x=t,y=T; mod<-mod.efAdgLac; nsd num de sd que vull incrementar
  gl    <- mod$df.residual
  smod  <- summary(mod) 
  beta1 <- smod$coef[vexpl+1,1]  
  se    <- smod$coef[vexpl+1,2]   
  t     <- qt(1-(alpha/2),gl) 
  li    <- beta1-t*se
  ls    <- beta1+t*se
  sdx   <- sd(mod$x[,1+vexpl])
  Incy  <- beta1*sdx*nsd
  liIncy<- li*sdx*nsd
  lsIncy<- ls*sdx*nsd
  list(coef=beta1, linf.coef=li, lsup.coef=ls, 
       linf.Incy=liIncy,lsup.Incy=lsIncy)  
}

```


## Exploració dels efectes 

### De treatGes --> bw0, de treatLac --> adgLac i de treatLac --> bw20


```{r}
#names(dadesFr)
boxplot(bw0 ~ as.factor(sex),data=dadesFr)
boxplot(bw0 ~ as.factor(band),data=dadesFr)
boxplot(bw0 ~ as.factor(treatGes),data=dadesFr)
boxplot(bw0 ~ as.factor(treatGes)*as.factor(band),data=dadesFr)
boxplot(adgLac ~ as.factor(treatGes)*as.factor(band),data=dadesFr)
boxplot(adgLac ~ as.factor(treatLac)*as.factor(band),data=dadesFr)

boxplot(bw20 ~ as.factor(sex),data=dadesFr)
boxplot(bw20 ~ as.factor(treatLac),data=dadesFr)
boxplot(bw20 ~ as.factor(treatGes)*as.factor(sex),data=dadesFr)
boxplot(bw20 ~ as.factor(treatLac)*as.factor(sex),data=dadesFr)
```

### De bw0 --> adgLac: interacció amb sex, treatGes i treatLac

```{r}
scatterplot(adgLac~bw0|as.factor(sex),smooth=F,data=dadesFr)  # F=M 
scatterplot(adgLac~bw0|as.factor(treatGes),smooth=F,data=dadesFr)  
scatterplot(adgLac~bw0|as.factor(treatLac),smooth=F,data=dadesFr)  
```
### De bw0 --> bw21: interacció amb sex, treatGes i treatLac

```{r}
scatterplot(bw20~bw0|as.factor(sex),smooth=F,data=dadesFr)  # F=M 
scatterplot(bw20~bw0|as.factor(treatGes),smooth=F,data=dadesFr)  
scatterplot(bw20~bw0|as.factor(treatLac),smooth=F,data=dadesFr) 
scatterplot(bw20~bw0|as.factor(treat),smooth=F,data=dadesFr)
```


```{r}

modbw00 <- lm(bw0 ~  as.factor(treatGes) * as.factor(band),data=dadesFr,x=T)
summary(modbw00)

modbw20<-lm(bw20 ~ bw0+as.factor(treatGes)+as.factor(band)+as.factor(sex)
          ,data=dadesFr,x=T)
summary(modbw20)

modbw20_1<-lm(bw20 ~ bw0+as.factor(treatGes)+as.factor(band)
          ,data=dadesFr,x=T)
summary(modbw20_1)

modbw20_2<-lm(bw20 ~ bw0+as.factor(treatLac)+as.factor(band)
          ,data=dadesFr,x=T)
summary(modbw20_2)


## el millors model fins ara
modbw20_3<-lm(bw20 ~ bw0+as.factor(treat)+as.factor(band)
          ,data=dadesFr,x=T)
summary(modbw20_3)

plot(modbw20_3)
# traiem els casos outlier
dadesFr[c(70,81,693),]
mean(dadesFr$bw0) # 1.48 
mean(dadesFr$bw20)# 5.63

dadesFr <- dadesFr[c(70,81,693,657),]

modbw20_3<-lm(bw20 ~ bw0+as.factor(treat)+as.factor(band)
          ,data=dadesFr,x=T)
summary(modbw20_3)
plot(modbw20_3)

dadesFr <- dadesFr[-c(657),]

```


--------------------------------------------------------------------------


### De totes les explicatives en bw163 

Variables o factors explicatius: bw0, adgLac, sex, treat, band, block (descartat perquè 
ja hi posem bw0 i adg07, els blocs tant a 0 com a 20 dies són redundants)


*De bw0 en bw163, en funció dels grups definits pels factors*

```{r}
require(car)
# interacció i intercept diferents
scatterplot(bw163~bw0|as.factor(sex),smooth=F,data=dadesFr)
scatterplot(bw163~bw0|as.factor(treat),smooth=F,data=dadesFr)


```


*De adgLac en bw163, en funció dels grups definits pels factors*

```{r}
scatterplot(bw163~adgLac|as.factor(sex),smooth=F,data=dadesFr)
scatterplot(bw163~adgLac|as.factor(treat),smooth=F,data=dadesFr)
```


Considerem el tractament 4 separat dels altres (mneys pendent), però sembla degut a unes poques dades que donen més pendent als altres tractaments.

```{r}
scatterplot(bw163~adgLac|as.factor(treat==4),smooth=F,data=dadesFrM) # dif?
scatterplot(bw163~adgLac|as.factor(treat==4),smooth=F,data=dadesFrF) # no dif
```


L'efecte bloc de pes, com ja he dit abans, no sembla pertinent en aquest nivell perquè
ja usem la variable pes al neixment (no té sentit fer blocs de pes de la mateixa variable que s'hi posa, i tampoc tenen gaire sentit els blocs al deslletament peruè hi posem el creixement mitjà diari ...)

```{r}
scatterplot(bw163~bw0|as.factor(block),smooth=F,data=dadesFr)  
scatterplot(bw163~bw0|as.factor(block),smooth=F,data=dadesFrM)  
scatterplot(bw163~bw0|as.factor(block),smooth=F,data=dadesFrF)
# interacció?
# curiosament, sembla que les femelles més petites creixen més
# sembla l'efecte dún úni animal ??
## cal estudiar aquest cas ??

```


((El que ve a continuació no ho he revisat ... ja em direu si hi ha alguna cosa rellevant))

```{r}
subset(dadesFrF,bw0>2) 
## es la femella que pesa més, pig=722, que després a d20 és molt petita
scatterplot(bw20~bw0|as.factor(block),smooth=F,data=dadesFr) 

scatterplot(bw163~bw0|as.factor(treat),smooth=F,data=dadesFr)
scatterplot(bw163~bw0|as.factor(treat==4),smooth=F,data=dadesFrM)
scatterplot(bw163~bw0|as.factor(treat==4),smooth=F,data=dadesFrF)

```







## Models

```{r}

mod00<-lm(bw163~bw0+adgLac+as.factor(treat)+as.factor(band)+as.factor(sex)
          ,data=dadesFr,x=T)
summary(mod00)
```

```{r}
# trec treat i band i comprovo que no aporten significacio 
mod02<-lm(bw163~bw0+adgLac+as.factor(sex),data=dadesFr,x=T)
summary(mod02)   # bon model
anova(mod02,mod00)
```

```{r}
# afegeixo interaccions: no significatiu
mod03<-lm(bw163~bw0*as.factor(sex)+adgLac,data=dadesFr,x=T)
summary(mod03)
anova(mod03,mod02)
```

```{r}
# afegeixo tractament només mascles 
mod02m<-lm(bw163~bw0+adgLac*as.factor(treat==4),data=dadesFrM,x=T)
summary(mod02m)  # provat band però no afegeix res
```

```{r}
# afegeixo tractament només femelles: nosignificatiu 
mod02f<-lm(bw163~bw0+adgLac*as.factor(treat),data=dadesFrF,x=T)
summary(mod02f)
```

```{r}
## per femelles ens quedem amb el model sense tractament
mod02f<-lm(bw163~ bw0,data=dadesFrF,x=T)
summary(mod02f)  # coincideix amb el pendent i intercept de femelles de mod03

```

```{r}
mod03f<-lm(bw163~ bw0+as.factor(band),data=dadesFrF,x=T)
summary(mod03f)   # en femelles sí !!

```


**La conclusió és que sembla recomanable no distingir mascles de femelles i considerar models que tinguin bw00, adgLac i sex.


##  Causal inference

### general 

```{r}

require(dagitty)
require(lavaan)

gbw163 <- dagitty('dag{ 
U -> bw0  -> bw163
sex  -> bw0
sex  -> bw163
bw0  -> adgLac -> bw163
 }')
#U -> bw163  # no permet estimar l'efecte de bw0
                 
coordinates(gbw163) <- list(
  x=c(sex=1,U=2,bw0=2, adgLac =2,bw163=3),
  y=c(sex=1,U=3,bw0=2.5, adgLac =1.5,bw163=1))
plot(gbw163,main="Causal graph")

# adjustment graphs
adjustmentSets(gbw163, "bw0", "bw163")  # sex
adjustmentSets(gbw163, "adgLac", "bw163") # bw00
adjustmentSets(gbw163, "sex", "bw163") # res
 
# models que ens indica la inferència causal
## amb estimació dels efectes
## fem <- dadesFr$sex=="f"
## dadesFr$fem<-fem
## bw0Xfem <- dadesFr$bw0*dadesFr$fem
mod.efBw0 <- lm(bw163~bw0+as.factor(sex),data=dadesFr,x=T,y=T)
sum.efBw0 <- summary(mod.efBw0) # 9.866:  per 100g --> 1kg
ci.beta1(mod=mod.efBw0,vexpl=1,nsd=1)

mod.efAdgLac <- lm(bw163~bw0+adgLac,data=dadesFr,x=T,y=T)
sum.efAdgLac <- summary(mod.efAdgLac)  
ci.beta1(mod=mod.efAdgLac,vexpl=2,nsd=1)     

mod.efBand<- lm(bw163~as.factor(sex),data=dadesFr,x=T,y=T)
sum.efBand<- summary(mod.efBand)  
ci.beta1(mod=mod.efBand,vexpl=1,nsd=1)  ## sd de sex, com s'interpreta??


# model total: no per explicar els efectes
# per veure la quantitat de variabilitat explicada

mod <- lm(bw163~bw0+adgLac+as.factor(sex),data=dadesFr,x=T,y=T)
smod <- summary(mod)

# 14.67 de R2: la resta és variabilitat individual, no afecta la mitjana

```





### Sexe = F  (crec que no cal)



```{r}

gbw163F <- dagitty('dag{ 
U -> bw0  -> bw163
bw0  -> adgLac -> bw163
band -> bw163
 }')
#U -> bw163  # no permet estimar l'efecte de bw0

coordinates(gbw163F) <- list(
  x=c(U=2,bw0=2, adgLac =2,band=3,bw163=3),
  y=c(U=3,bw0=2.5, adgLac =1.5,band=2.5,bw163=1))
plot(gbw163F,main="Causal graph")

# adjustment graphs
adjustmentSets(gbw163F, "bw0", "bw163")     # res
adjustmentSets(gbw163F, "adgLac", "bw163")  # bw00 !
adjustmentSets(gbw163F, "band", "bw163")    # res

# models
modF.efBw0 <- lm(bw163~bw0, data=dadesFrF,x=T)
sumF.efBw0 <- summary(modF.efBw0) # 7.8:  per 100g --> 0.780kg
ci.beta1(mod=modF.efBw0,vexpl=1,nsd=1)

modF.efAdgLac <- lm(bw163~bw0+adgLac, data=dadesFrF,x=T)
sumF.efAdgLac <- summary(modF.efAdgLac) # 7.8:  per 100g --> 0.780kg
ci.beta1(mod=modF.efAdgLac,vexpl=1,nsd=1)

modF.efBand<- lm(bw163~as.factor(band), data=dadesFrF,x=T)
sumF.efBand<- summary(modF.efBand) # 7.8:  per 100g --> 0.780kg
ci.beta1(mod=modF.efBand,vexpl=1,nsd=1)

```


### Sexe = M   (crec que no cal)


```{r}

gbw163F <- dagitty('dag{ 
U -> bw0  -> bw163
bw0  -> adgLac -> bw163
"treat 4" -> bw163
 }')
#U -> bw163  # no permet estimar l'efecte de bw0

coordinates(gbw163F) <- list(
  x=c(U=2,bw0=2, adgLac =2,"treat 4"=3,bw163=3),
  y=c(U=3,bw0=2.5, adgLac =1.5,"treat 4"=2.5,bw163=1))
plot(gbw163F,main="Causal graph")

# adjustment graphs
adjustmentSets(gbw163F, "bw0", "bw163")     # res
adjustmentSets(gbw163F, "adgLac", "bw163")  # bw00 !
adjustmentSets(gbw163F, "treat 4", "bw163")    # res

# models
modM.efBw0 <- lm(bw163~bw0, data=dadesFrM,x=T)
sumM.efBw0 <- summary(modM.efBw0) # 7.8:  per 100g --> 0.780kg
ci.beta1(mod=modM.efBw0,vexpl=1,nsd=1)

modM.efAdgLac <- lm(bw163~bw0+adgLac, data=dadesFrM,x=T)
sumM.efAdgLac <- summary(modM.efAdgLac) # 7.8:  per 100g --> 0.780kg
ci.beta1(mod=modM.efAdgLac,vexpl=1,nsd=1)

modM.efTreat<- lm(bw163~as.factor(treat==4), data=dadesFrM,x=T)
sumM.efTreat<- summary(modM.efTreat) # 7.8:  per 100g --> 0.780kg
ci.beta1(mod=modM.efTreat,vexpl=1,nsd=1)
```